臺灣高雄地方法院刑事判決　　　　　　 94年度簡上字第738號
上　訴　人　臺灣高雄地方法院檢察署檢察官
上　訴　人　甲○○
即　被　告
上列上訴人因被告毀棄損壞案件，不服本院高雄簡易庭94年度簡
字第4000號中華民國94年7 月11日第一審刑事簡易判決（聲請簡
易處刑案號：94年度偵字第12478 號），提起上訴，本院管轄之
第二審合議庭判決如下：
    主  文
上訴駁回。
    事  實
一、甲○○係高雄市○○區○○路與德賢路附近「美麗國城大樓
    」社區D1棟住戶（甲○○該戶地址為：高雄市○○區○○路
    365 巷15號5 樓）。緣該大樓管理委員會，為便於管制人員
    進出，於民國93年12月初，經過管理委員會決議，在各棟大
    樓共用之電梯內裝設刷卡機，甲○○則認管理委員會，於電
    梯內裝設刷卡機，會造成住戶不便及浪費經費，竟基於毀損
    之犯意，於93年12月4 日晚上8 時54分許，持鐵鎚1 支（未
    據扣案），損壞D1棟大樓電梯內之刷卡機1 部，足以生損害
    於「美麗國城大樓」住戶丙○○及其他各住戶。
二、案經丙○○訴由臺灣高雄地方法院檢察署檢察官聲請簡易判
    決處刑。
    理  由
壹、程序部分：上訴人即被告甲○○上訴意旨稱：伊與告訴人丙
    ○○並非居住於同一棟大樓之內，伊係住於該社區D1棟大樓
    ，告訴人則住於該社區E1棟大樓（大樓編號詳本院卷第90頁
    社區配置圖）。該社區每棟大樓均有獨立之電梯，且裝設於
    電梯內之刷卡機僅供各該棟大樓所屬區分所有權人使用，是
    伊損壞所屬大樓即D1大樓電梯內之刷卡機，因丙○○並非D1
    棟大樓之住戶，自無權以被害人身分提出告訴，本件告訴並
    不合法等語，經查：
  (一)按數人區分一建築物而各有其專有部分，並就其共用部分按
    其應有部分有所有權，為區分所有；公寓大廈之一部分，具
    有使用上之獨立性，且為區分所有之標的者，為專有部分；
    公寓大廈專有部分以外之其他部分及不屬專有之附屬建築物
    ，而供共同使用者，為共用部分；公寓大廈共用部分經約定
    供特定區分所有權人使用者，為約定專用部分；專有部分、
    約定專用部分之修繕、管理、維護，由各該區分所有權人或
    約定專用部分之使用人為之，並負擔其費用；共用部分、約
    定共用部分之修繕、管理、維護，由管理負責人或管理委員
    會為之，公寓大廈管理條例第3 條第2 款、第3 款、第4 款
    、第5 款、第10條第1項、第2項分別定有明文。
  (二)查上訴人即被告於美麗國城大樓社區住址係高雄市○○路35
    6 巷15號5 樓、基地號：和平段五小段0000-0000 地號、「
    共同使用部份：建號：00000-000 號」、應有部分：10000
    分之15；告訴人丙○○於該社區住址則係高雄市○○路267
    巷7 號4 樓，建物坐落地號：和平段五小段0000-0000 地號
    、「共同使用部分：00000-000 建號」、權利範圍：10000
    分之13，有上訴人即被告所提出之建物所有權狀及建物登記
    謄本2 紙在卷可憑（參本院卷第88頁、第89頁），則上訴人
    即被告與告訴人所居住之美麗國城大樓D1棟及E1棟大樓，外
    觀上雖有如上訴人即被告所提出之社區配置圖（參本院卷第
    90頁）互相區隔而獨立，然該二大樓共同使用部分，依上開
    建物所有權狀及建物登記謄本之記載，均為00000- 000建號
    ，係同一建物，依上開條例第3 條第2 款規定為區分所有乙
    節，堪以認定。而該大樓內之電梯，非屬區分所有之標的，
    自非上開條例第3 條第2 款之專有部分，而係第3 條第4 款
    之共用部分，合先敘明。
  (三)再查，美麗國城大樓社區，每棟大樓均有獨立之電梯，而裝
    設於電梯內之刷卡機，僅各該棟大樓所屬區分所有權人之卡
    片可以通行，如此設計係管理委員會為了住戶安全及管理方
    便，並未經全體住戶大會開會同意，刷卡機若是有損壞則由
    全體住戶所繳納之管理費支付修繕，有證人即美麗國城大樓
    社區前任主委乙○○於本院審理時之證詞在卷可憑（參本院
    卷第111 頁至第113 頁），則上開屬於大樓共用部分之電梯
    ，係管理委員會因管理之需，規劃設計僅各該電梯所屬大樓
    住戶之卡片可以刷卡通行使用，並非經區分所有權人約定各
    該電梯僅供各該大樓區分所有權人使用，自與上開條例第3
    條第5 款所稱之約定專用部分有間。
  (四)綜上所述，本件上訴人即被告所住之美麗國城社區管理委員
    會就刷卡機之規劃，對於各該電梯之共用性質不生影響，則
    上開於D1大樓電梯內之刷卡機（即被告所損壞之刷卡機），
    自屬上開大樓內各區分所有權人所公同共有，依上開條例第
    9 條規定，各區分所有權人對於該刷卡機自有使用、收益之
    權，參諸最高法院見解，住於該大樓之告訴人丙○○，自得
    以被害人身分提出告訴，本件告訴於法尚無不合，上訴意旨
    所辯洵無足採，合先說明。
貳、實體部分：
一、訊據上訴人即被告甲○○對於上開時、地，以鐵鎚損壞「美
    麗國城大樓」社區D1棟電梯內刷卡機乙節均坦承不諱，核與
    證人即告訴人丙○○於本院審理時結證情形相符，復有被告
    損壞刷卡機之錄影帶翻拍照片4 紙附卷可憑，足徵被告上開
    自白與事實相符，本件事證已臻明確，上訴人即被告犯行洵
    堪認定，應依法論科。
二、核被告所為，係犯刑法第354 條之毀損罪。原判決以被告罪
    證明確，依刑事訴訟法第449 條第1 項、第3 項、第454 條
    第2 項，刑法第354 條、第41條第1 項前段，罰金罰鍰提高
    標準條例第1 條前段、第2 條規定，並審酌被告僅因自身之
    看法，即貿然損壞大樓住戶共有之物，行為誠屬不該，惟無
    犯罪前科，有臺灣高等法院被告前案紀錄表1 份在卷可參，
    素行尚稱良好，且犯後坦承犯行等一切情狀，量處拘役30日
    ，及諭知易科罰金之折算標準。並說明被告持以損壞刷卡機
    之鐵鎚1 支，既未扣案，聲請人亦未舉證證明該物係屬被告
    所有，而不為宣告沒收之理由。經核原判決認事用法並無不
    合，量刑亦屬允當。公訴人上訴意旨，以原審量刑過輕，尚
    有未洽為由，指摘原判決不當；被告上訴意旨，仍執前詞，
    指摘原判決不當，均無理由，應予駁回。
據上論斷，應依刑事訴訟法第455 條之1 第1 項、第3 項、第36
8 條，判決如主文。
本案經檢察官丁○○到庭執行職務。
中　　華　　民　　國　　94　　年　　12　　月　　26　　日
               刑事第十一庭  審判長法  官  何秀燕
                                   法  官  楊智守
                                   法  官  林揚奇
以上正本證明與原本無異。
不得上訴。
中　　華　　民　　國　　94　　年　　12　　月　　26　　日
                                   書記官  于耀文
附錄本判決論罪科刑法條：
中華民國刑法第354條
毀棄、損壞前二條以外之他人之物或致令不堪用，足以生損害於
公眾或他人者，處2 年以下有期徒刑、拘役或500 元以下罰金。
